【裁判字號】    92,交上易,33
【裁判日期】    920319
【裁判案由】    過失致死等
【裁判全文】
臺灣高等法院高雄分院刑事判決                    九十二年度交上易字第三三號
    上  訴  人  臺灣高雄地方法院檢察署檢察官
    被      告  乙○○
右上訴人因被告過失致死等案件，不服臺灣高雄地方法院九十一年度交易字第四三九
號，中華民國九十一年十一月十二日第一審判決（起訴案號：臺灣高雄地方法院檢察
署九十一年度調偵字第三Ｏ五號），提起上訴，本院判決如左：
    主  文
原判決關於過失致死罪及其應執行刑部分撤銷。
乙○○因過失致人於死，處有期徒刑壹年陸月。
其餘上訴駁回。
第二項撤銷改判部分所處之刑與上訴駁回即服用毒品，不能安全駕駛動力交通工具而
駕駛罪所處有期徒刑參月部分，應執行有期徒刑壹年捌月。
    事  實
一、乙○○有賭博及違反麻醉藥品管理條例等前科（不構成累犯），未考領駕駛執照
    ，明知其不得駕駛汽車上路，竟於民國（下同）九十一年一月五日下午二時四十
    五分起回溯二十六小時內某時，在不詳地點施用第一級毒品海洛因（其涉犯施用
    毒品罪部分，由檢察官另行處理）後，產生呼吸抑制、眩暈、精神恍惚等作用，
    其精神狀態已達不能安全駕駛動力交通工具之程度，竟仍於同年一月五日（原判
    決誤載為同年一月十五日）下午某時，駕駛車號ＶＫ—五五一八號自用小客車一
    部，沿高雄市○○路（中博地下道）由北往南行駛，嗣於同日下午二時四十五分
    許，行經該路與八德路口時（在中山路上設有禁止左轉八德路之標誌），本應注
    意汽車駕駛人於施用毒品後不得駕車，且汽車行駛時，駕駛人應注意遵守道路交
    通標誌之指示，及注意車前狀況並隨時採取必要之安全措施，而依當時道路情形
    並無不能注意之情狀，詎乙○○因施用毒品後已產生呼吸抑制、眩暈、精神恍惚
    等作用，導致精神注意力不佳及行車操控不穩，竟違反該路段禁止左轉標誌之指
    示，貿然左轉，適有一車籍不明之機車，自其對向之中山路機車道由南向北直行
    亦行經上開路口，乙○○見狀竟加緊油門向右閃避，惟因行車操控不穩，致車速
    過快、煞車不及，汽車因而衝入高雄市新興區○○○路三００號前方之騎樓，並
    撞及適行經該處之丙○○、甲○○（原判決誤為何佩榮）及顏婉茹三人，致顏婉
    茹因而受有頭部挫傷、顱內出血之傷害，於送醫途中即因傷重而不治死亡，另丙○○則受有左腿大腿內側、膝蓋及小腿瘀傷之傷害，甲○○則受有右側膝蓋骨骨
    折之傷害（甲○○部分未經提出告訴）。嗣經警方據報趕至現場處理時，察覺乙○○神情恍惚、反應遲鈍且步履不穩，因而懷疑其酒後駕車遂施以酒精濃度測試
    ，然測試結果其吐氣並無酒精反應，嗣於同年一月六日上午十一時五分許，經檢
    察官進行相驗而訊問乙○○後，命員警採集其尿液送驗，其尿液檢驗呈嗎啡陽性
    反應，始得知上情。
二、案經丙○○訴由高雄市政府警察局新興分局報告臺灣高雄地方法院檢察署檢察官
    偵查起訴。
    理  由
一、訊據被告乙○○固不否認其有於右揭時地，無照駕車並違規左轉，致告訴人丙○○受傷及被害人顏婉茹死亡之事實，惟矢口否認有前揭施用毒品海洛因之犯行，
    並辯稱：伊係在案發前二、三天施用海洛因，但案發當日並未施用毒品云云。經
    查：
（一）右揭事實，業據告訴人及被害人顏婉茹之父母即丁○○及顏陳菊娥於警訊及偵
      查中指訴明確，並據目擊案發經過之證人謝國富及事後到場處理之警員謝其昌
      與楊志雄等人於警訊或原審審理時證述甚詳（渠等證詞內容詳後述），復有告
      訴人丙○○及被害人顏婉茹之診斷證明書各一紙、高雄市○○○○○道路交通
      事故調查報告表、交通事故談話紀錄表各一紙與案發現場相片六張在卷可憑。
      另被害人顏婉茹確因本件車禍，受有頭部外傷、顱內出血等傷害，於送醫途中
      即因傷重而不治死亡等情，亦經台灣高雄地方法院檢察署檢察官督同法醫師相
      驗屬實，製有相驗屍體證明書、鑑定驗斷書及勘驗筆錄在卷足憑。
（二）按海洛因（Heroin）業經公告列為第一級毒品，毒品危害防制條例第二條第二
      項第一款定有明文。且海洛因經施用入人體，平均約二十六小時內由其尿液中
      可驗出嗎啡陽性反應，此經行政院衛生署藥物食品檢驗局（嗣經改制為同署管
      制藥品管理局）於八十一年九月八日以（八一）藥檢壹字第八一一四八八五號
      函示明確。查被告於九十一年一月五日下午二時四十五分許肇事，嗣警趕至現
      場處理，並將被告隨案移送檢察官，被告於肇事後既在公權力拘束下，應無再
      施用毒品之可能，而其經檢察官於同年一月六日上午十一時五分採尿後，以「
      免疫學分析法」及「GC/MS方法」分別檢驗之結果，呈嗎啡陽性反應，有高雄
      市立凱旋醫院煙毒尿液檢驗成績書一紙在卷可憑，自足認被告於九十一年一月
      五日下午二時四十五分肇事起回溯二十六小時內某時，確有施用毒品海洛因一
      次之犯行，是被告雖空言辯稱：係在案發前二、三日施用毒品，伊在案發當天
      未施用毒品云云，自不足採信。次查，海洛因屬中樞神經抑制劑之麻醉藥品，
      經人體施用後會產生呼吸抑制、噁心、嘔吐、眩暈、精神恍惚、焦慮、血壓降
      低等副作用，部分病人會產生膽妄、失去方向感等現象（可參照行政院衛生署
      管制藥品管理局編印之「藥物濫用」一書第六四頁至第八五頁，九十一年五月
      出版），而被告於案發後之精神狀況，經證人即警員謝其昌於原審審理中證稱
      ：「案發後至現場處理時，發現被告站在慢車道上講話很大聲，當時他情緒頗
      激動，好像有喝酒，後來將他帶回警局製作筆錄，於製作過程中他的反應與一
      般人不同，精神有點恍惚，反應稍微遲鈍。」等語，及警員楊志雄於原審審理
      中亦證述：「我抵達案發現場時，發現被告精神恍惚，我有叫同仁作酒測，但
      同仁說沒酒味，酒測也沒有酒精反應，當時我們問被告問題，他都答非所問，
      且步履不穩，所以我們當初懷疑他酒醉駕車。」等語，足見被告於案發後確有
      精神恍惚、反應遲鈍、步履不穩等精神狀況不佳之情形，參以被告當時又有違
      規左轉、為閃避車輛竟緊踩油門而撞入騎樓之情形，足證被告於施用毒品後，
      其精神狀況確已達不能安全駕駛動力交通工具之程度，是被告有前揭施用毒品
      後，不能安全駕駛動力交通工具而仍駕駛之犯行，足堪認定。
（三）次按汽車駕駛人吸食毒品、迷幻藥、麻醉藥品相類似管制藥品者，不得駕車；
      又汽車行駛時，駕駛人應注意遵守道路交通標誌之指示，及注意車前狀況並隨
      時採取必要之安全措施，道路交通安全規則第一百十四條第三款、第九十條、
      第九十四條第三項分別定有明文。被告未考領駕駛執照，其是否有適當駕駛能
      力，已有可疑，且被告在施用毒品後，精神狀態已達不能安全駕駛動力交通工
      具之程度，被告明知此情形，卻仍駕車上路，又於上述肇事路段，違反禁止左
      轉標誌之指示，貿然左轉，適有一車籍不明機車自對向駛來，被告見狀竟加緊
      油門向右閃避，因行車操控不穩，以致於車速過快撞進路旁騎樓，致生本件事
      故，由上述情狀，足認被告對本件車禍事故，有未盡其必要之注意義務，而應
      負過失之責任甚明。另告訴人丙○○因本件交通事故受有右揭傷勢及被害人顏
      婉茹因傷重而死亡之事實，業如前述，是被告之過失行為與告訴人之傷害結果
      及被害人之死亡結果間，顯有相當因果關係。綜上所述，本案事證明確，被告
      有前揭因過失致人於死及傷害之犯行，均應堪認定。
二、核被告所為，就施用毒品後仍駕駛汽車之犯行部分，係犯刑法第一百八十五條之
    三之服用毒品不能安全駕駛動力交通工具而駕駛罪；就因過失而駕車撞傷告訴人
    及因而致被害人死亡之犯行部分，係犯同法第二百八十四條第一項前段之過失致
    人受傷罪及第二百七十六條第一項之過失致人於死罪。被告確未考領駕駛執照之
    事實，業據被告自承在卷，且其於施用毒品之情形下，駕車肇事致人死亡及受傷
    ，應依道路交通管理處罰條例第八十六條第一項規定，就被告所犯前述過失傷害
    罪及過失致死罪部分，均分別加重其刑。被告以一駕車過失行為，同時導致告訴
    人丙○○受傷及被害人顏婉茹死亡之結果，而觸犯過失傷害罪及過失致死罪，為
    想像競合犯，應從一重之過失致死罪處斷。被告所犯上開服用毒品不能安全駕駛
    動力交通工具而駕駛罪與過失致死罪之間，犯意各別，行為亦殊，應予分論併罰
    。
三、原審以被告所犯服用毒品後，不能安全駕駛動力交通工具而駕駛罪部分，事證明
    確，適用刑法第一百八十五條之三規定，及審酌被告施用毒品後仍駕駛汽車，枉
    顧公眾行之安全，並導致被害人受傷、死亡等情，及其犯罪後之態度等一切情狀
    ，就此部分量處有期徒刑三月，原審認事用法核無違誤，量刑亦稱妥適，公訴人
    上訴意旨指摘原判決此部分量刑過輕，為無理由，此部分應予駁回。
四、原審就被告所犯過失致死罪部分論處被告罪刑，固非無見，惟查：（一）被害人
    甲○○並未於警訊或偵查中提出告訴，且檢察官亦未於起訴書理由欄中論述被告
    涉犯被害人甲○○部分之過失傷害罪，是就被害人甲○○部分之過失傷害犯行，
    ，難認已為公訴人起訴效力所及，原審卻認定被告就被害人甲○○部分亦犯有過
    失傷害罪，就未受請求之事項予以裁判，已有未洽。（二）被告係無照駕車，且
    施用第一級毒品海洛因後駕車上路，因而肇事，其過失程度相當嚴重，並導致告
    訴人丙○○及被害人甲○○均不輕之傷害（雖被害人甲○○事後未提出告訴），
    及被害人顏婉茹死亡此一無法彌補之後果，犯罪情節難認輕微，迄今仍未與被害
    人顏婉茹家屬及告訴人達成和解，本院認為原審就此部分犯行，僅量處有期徒刑
    十月，顯屬輕縱，容有未洽，公訴人上訴意旨指摘原審此部分量刑過輕，為有理
    由，是原審此部分所處罪刑及定應執行刑部分，自均應由本院撤銷改判。爰審酌
    被告上述過失情節嚴重，及犯後態度等一切情狀，量處如主文第二項所示之刑。
五、右揭撤銷改判部分與右開上訴駁回即服用毒品，不能安全駕駛動力交通而駕駛罪
    部分，應執行有期徒刑一年八月。至於公訴人雖具體求刑判處被告應執行有期徒
    刑二年，惟本院考量被告上揭過失程度、犯後態度、被害人所受損害等一切情狀
    ，公訴人所具體求處之刑，尚嫌過重，應處以如主文所示之刑為適當，併此敘明
    。
據上論斷，應依刑事訴訟法第三百六十八條、第三百六十九條第一項前段、第三百六
十四條、第二百九十九條第一項前段，道路交通管理處罰條例第八十六條第一項，刑
法第二百七十六條第一項、第二百八十四條第一項前段、第五十五條、第五十一條第
五款，罰金罰鍰提高標準條例第一條前段，判決如主文。
本案經檢察官方娜蓉到庭執行職務。
中         華          民          國     九十二年    三    月   十九   日
                              臺灣高等法院高雄分院刑事第一庭
                                  審判長法官  曾永宗
                                        法官  郭玫利
                                        法官  邱永貴
右正本證明與原本無異。
不得上訴。
                                  法院書記官  梁雅華
中    華    民    國      九十二      年      三      月    二十    日
附錄：本判決論罪科刑法條全文
中華民國刑法第一百八十五條之三
服用毒品、麻醉藥品、酒類或其他相類之物，不能安全駕駛動力交通工具
而駕駛者，處一年以下有期徒刑、拘役或三萬元以下罰金。
中華民國刑法第二百八十四條 (過失傷害罪)
因過失傷害人者，處六月以下有期徒刑、拘役或五百元以下罰金，致重傷
者，處一年以下有期徒刑、拘役或五百元以下罰金。
從事業務之人，因業務上之過失傷害人者，處一年以下有期徒刑、拘役或
一千元以下罰金，致重傷者，處三年以下有期徒刑、拘役或二千元以下罰
金。
中華民國刑法第二百七十六條 (過失致死罪)
因過失致人於死者，處二年以下有期徒刑、拘役或二千元以下罰金。
從事業務之人，因業務上之過失犯前項之罪者，處五年以下有期徒刑或拘
役，得併科三千元以下罰金。


司法院資訊處製作；財團法人民間司法改革基金會備份。
